臺灣高等法院民事裁定
110年度家抗字第19號
抗  告  人  陳美雪  


                      送達代收人  黃淳育                住○○市○○區○○○路000號00樓之0
相  對  人  吳俊毅  


            吳俊瑩  


上列當事人間夫妻剩餘財產分配事件，抗告人對於中華民國110
年1月26日臺灣臺北地方法院108年度重家財訴字第3號裁定提起
抗告，本院裁定如下： 
    主  文
原裁定廢棄。 
    理  由
一、查抗告人於原法院提起夫妻剩餘財產分配事件，依家事事件
    法第3條第3項第3款規定為丙類訴訟事件，抗告人對於原法
    院於訴訟程序進行中所為停止訴訟裁定提起抗告，於家事事
    件法施行後，依該法第197條第2項規定，應依同法第51條準
    用民事訴訟法規定之程序終結之，合先敘明。
二、本件抗告人陳美雪主張伊為被繼承人吳博雄之配偶，吳博雄
    於民國106年10月10日死亡，適用夫妻法定財產制，以相對
    人即繼承人吳俊毅、吳俊瑩為被告，起訴請求分配吳博雄之
    夫妻剩餘財產。原法院依相對人之聲請，以兩造於美國德克
    薩斯州福遍郡法院（THE PROBATE COURT NOMBER TWO (2) O
    F FORT BEND COUNTY, TEXAS）以案號第18-CPR-000000號事
    件關於確認吳博雄與抗告人間非正式婚姻（COMMON LAW MAR
    RIAGE）結婚日之另案訴訟（下稱另案訴訟）繫屬中，結婚
    日期訴訟結果將影響本案剩餘財產分配中關於婚姻財產之認
    定，而依民事訴訟法第182條第1項規定，裁定停止本件訴訟
    程序。
三、抗告意旨略以：相對人主張抗告人與吳博雄間婚姻關係不存
    在，經臺灣士林地方法院（下稱士林地院）107年度婚字第1
    09號（下稱109號事件）判決認定其等已於91年5月2日合意
    結婚，婚姻有效成立，並經本院107年度家上字第381號民事
    判決（下稱381號事件）駁回上訴確定在案。況另案訴訟經
    查詢並未經美國德克薩斯州福遍郡法院受理，自無停止訴訟
    之必要，原法院未詳加審酌即裁定停止本件訴訟程序，尚有
    違誤，求予廢棄等語。
四、按訴訟全部或一部之裁判，以他訴訟之法律關係是否成立為
    據者，法院得在他訴訟終結前以裁定停止訴訟程序，民事訴
    訟法第182條第1項固有明文。惟所謂訴訟全部或一部之裁判
    ，以他訴訟之法律關係是否成立為據者，係指他訴訟之法律
    關係是否成立，為本件訴訟先決問題者而言。若他訴訟是否
    成立之法律關係，並非本件訴訟之先決問題，則其訴訟程序
    即毋庸停止（最高法院101年度台抗字第224號裁定參照）。
    又他訴訟之法律關係縱為本訴訟之先決問題，但在本訴訟法
    院本可自為裁判，若因中止訴訟程序當事人將受延滯之不利
    益時，仍以不中止訴訟程序為宜（最高法院30年抗字第105
    號判決先例參照）。 
五、經查，本件相對人前於士林地院請求確認吳博雄與抗告人間
    婚姻關係不存在（即109號事件），經該院駁回其訴，相對
    人提起上訴，再經本院於108年11月27日以381號事件判決駁
    回其上訴確定，有上開判決附卷可稽（見原法院卷一第49-5
    7頁、本院卷第35-41頁）。是抗告人與吳博雄間婚姻關係有
    效成立，業經我國法院判決確定在案。又吳博雄嗣於106年1
    0月10日死亡，按民法第1030條之1立法目的旨在公平評價夫
    妻雙方就婚姻關係，存續中所增加財產之貢獻，亦即學理上
    ．所謂「家事勞動價值之肯定」，不因婚姻關係消滅原因不
    同（如離婚、婚姻無效或一方死亡），而有程度上之不同。
    如認為夫妻一方死亡並無民法第1030條之1之適用，則因我
    國民法並未如德國法、日本法，就他方配偶應繼分另作規定
    ，則將使他方配偶僅因夫妻一方「死亡」之事實，其家事勞
    動價值，即獲致與因離婚等其他事由婚姻關係消滅時，有不
    同之評價，如此不僅不公平，亦悖於前揭立法目的（參照本
    院94年度重家上字第22號判決意旨）。是原法院就抗告人得
    否依法行使剩餘財產分配請求權，本得依兩造主張及調查證
    據之結果，經兩造互為辯論後，依職權自行認定。況另案訴
    訟是否已繫屬於美國德克薩斯州福遍郡法院，或經相對人提
    出而未獲前揭法院受理，尚非無疑，依上說明，本件尚無於
    另案訴訟終局確定前裁定停止訴訟程序之必要。原法院認另
    案訴訟為本件訴訟所據之先決問題，因而裁定停止本件訴訟
    程序，自有未合。抗告意旨，指摘原裁定不當，求予廢棄，
    為有理由。
六、爰裁定如主文。
中　　華　　民　　國　　110 　年　　2 　　月　　26　　日
　　　　　　　　　家事法庭
                      審判長法  官  賴劍毅
                            法  官  楊雅清
                            法  官  洪純莉
正本係照原本作成。
本裁定除以適用法規顯有錯誤為理由外，不得再抗告。如提起再
抗告，應於收受送達後10日內委任律師為代理人向本院提出再抗
告狀。並繳納再抗告費新臺幣１千元。
中　　華　　民　　國　　110 　年　　2 　　月　　26　　日
　　　　　　　　　　　　　　書記官  魏汝萍